臺灣臺北地方法院刑事判決
110年度重自字第2號
自  訴  人  愛旺電子科技有限公司(IONE ELECTRONIC TECHNOL
            OGY CO.,LTD.)

法定代理人  陳慶隆
自  訴  人  泓凱企業集團有限公司(FONG KAI BUSINESS GROUP
             CO.,LTD.)

法定代理人  張燦能
自  訴  人  全多有限公司(LUCKY BLOOM CO.,LTD.)

法定代理人  郭碧伶
共      同
自訴代理人  陳振瑋律師
            游淑君律師
            章文傑律師
被      告  王芝芳



選任辯護人  林忠義律師
            陳在源律師
            鍾宜靜律師
被      告  羅少呈



            劉芝泠


            李婉慈



            蔡佩臻


            曾建豪



            曾子維



上六人共同
選任辯護人  程才芳律師
            蔡美君律師
上列被告等因詐欺等案件，經自訴人提起自訴，本院判決如下：
    主  文
王芝芳、羅少呈、劉芝泠、李婉慈、蔡佩臻、曾建豪、曾子維均
無罪。
    理  由
一、自訴意旨略以：緣被告王芝芳於日盛國際商業銀行股份有限
    公司（址設臺北市○○區○○○路0段00號1樓，下稱日盛銀行）
    擔任總經理職務，被告羅少呈於日盛銀行財務投資處金融商
    品行銷部擔任業務襄理、被告曾子維於日盛銀行財務投資處
    擔任金融行銷人員、被告劉芝泠於日盛銀行内湖分行擔任企
    業金融業務副理、被告李婉慈於日盛銀行内湖分行擔任經理
    、被告蔡佩臻於日盛銀行北台中分行擔任協理、被告曾建豪
    於日盛銀行北台中分行擔任客戶關係經理。
㈠、自訴人愛旺電子科技有限公司（下稱愛旺公司）部分：
 1.被告王芝芳、羅少呈、劉芝泠、李婉慈等4人明知TRF（Targe
    t Redemption Forward，下稱TRF）商品屬於複雜性衍生性
    金融商品，具有獲利有限、風險無限特性之高風險，應善盡
    事前充分之告知義務，及應善盡KYC（Know Your Customer
    ，下稱KYC）及KYP（Know Your Product，下稱KYP）義務，
    應依客戶之實際需求及風險承受能力提供最適切之商品，竟
    共同基於背信、詐欺之犯意聯絡，明知自訴人愛旺公司係要
    尋求避險功能之金融商品，仍為追求自己或日盛銀行之銷售
    業績，利用自訴人愛旺公司不具金融專業，在未告知交易風
    險、未善盡善良管理人注意義務，且多有違反金融法規與自
    律規範之情況下，違背職務向自訴人愛旺公司推銷TRF商品
    ，誆稱TRF商品具有避險功能，並且不實填寫KYC表格，並依
    此虛構不實之資訊辦理TRF商品購買程序，使自訴人愛旺公
    司得以承作TRF交易。自訴人愛旺公司因信賴銀行專業人員
    推薦，於民國103年9月4日與日盛銀行簽訂金融交易總約定
    書、授信合約書，及額度說明書，並於同年陸續承作2筆TRF
    交易，然交易結果造成自訴人愛旺公司美金約63.6萬元之虧
    損。又被告羅少呈、劉芝泠、李婉慈等人於前開金融交易總
    約定書簽訂時，為確認自訴人愛旺公司關於金融交易之內部
    授權，乃於自訴人愛旺公司不知情之情形下，於103年間，
    由被告羅少呈、劉芝泠及李婉慈事先擬定董事(股東)會會議
    紀錄内容，並將該文件與其他數份融資對保合約一併帶至自
    訴人愛旺公司蓋印，實際上自訴人愛旺公司並未召開董事(
    股東)會會議，相關人員亦未於會議紀錄上簽名。被告羅少
    呈、劉芝泠及李婉慈於製作前開虛偽不實之董事（股東）會
    議紀錄後，並持之向日盛銀行授信業務部門辦理授信作業；
    被告王芝芳擔任日盛銀行之總經理，直接領導授信業務部門
    ，就授信流程知之甚詳，卻仍指使被告羅少呈、劉芝泠及李
    婉慈私自偽造前開業務上文書，以完備TRF銷售之授信流程
    ，核屬行使業務上登載不實文書之共同正犯。因認被告王芝
    芳、羅少呈、劉芝泠、李婉慈等人均涉犯刑法第342條第1項
    之背信罪嫌、第339條之4第1項第2款之加重詐欺罪嫌、第21
    6條、第215條之行使業務上登載不實文書罪嫌。
　2.再者，依選擇權商品交易實務，向金融消費者兜售商品之國
    内銀行多半非選擇權之原始設計者，僅為中介機構，該等選
    擇權商品通常是來自國内或國外上手銀行，或是國外之母銀
    行。此時購買該等選擇權商品之中介銀行既係承受無限風險
    之槓桿方，通常會收取相應之權利金。而若中介銀行進一步
    將該等選擇權商品轉售給金融消費者時，金融消費者既為賣
    方，亦應享有收取權利金之權利，蓋此為其承受無限風險之
    代價。從而，基於一般金融交易慣例及誠實信用原則，中介
    銀行於扣除相關行政及交易成本、利潤後，剩餘之權利金即
    應轉交金融消費者；而其與上手銀行或母行間之銷售利潤亦
    應於交易文件中揭露。被告王芝芳、羅少呈、劉芝泠、李婉
    慈等人明知日盛銀行販售之TRF商品另有向上手銀行收取相
    應之權利金，卻未將合理之數額轉交予自訴人愛旺公司，被
    告王芝芳並指使被告羅少呈、劉芝泠及李婉慈等人隱瞞權利
    金資訊，甚至事後多次拒絕提供日盛銀行與上手銀行之權利
    金相關資訊，導致自訴人愛旺公司受有未取得合理權利金之
    損失，因認被告王芝芳、羅少呈、劉芝泠、李婉慈等人共同
    涉犯刑法第339條第2項之不作為詐欺罪嫌、同法第336條第1
    項業務侵占罪嫌云云。
㈡、自訴人泓凱企業集團有限公司（下稱泓凱公司）部分：
　1.被告王芝芳、羅少呈、劉芝泠、李婉慈等4人明知TRF商品屬
    於複雜性衍生性金融商品，具有獲利有限、風險無限特性之
    高風險，應善盡事前充分之告知義務，及應善盡KYC及KYP義
    務，應依客戶之實際需求及風險承受能力提供最適切之商品
    ，竟共同基於背信、詐欺之犯意聯絡，明知自訴人泓凱公司
    係要尋求匯率避險功能之金融商品，仍為追求自己或日盛銀
    行之銷售業績，利用自訴人泓凱公司不具金融專業，在未告
    知交易風險、未善盡善良管理人注意義務，且多有違反金融
    法規與自律規範之情況下，違背職務向自訴人泓凱公司推銷
    TRF商品，誆稱TRF商品是可以控制匯率波動、減少匯兌損失
    ，且為不用幾期便可以直接結束合約之匯率避險工具，並且
    不實填寫KYC表格，並依此虛構不實之資訊辦理TRF商品購買
    程序，使自訴人泓凱公司得以承作TRF交易。自訴人泓凱公
    司因信賴銀行專業人員推薦，遂分別於102年10月3日、103
    年2月6日簽署金融交易總約定書及本票，並於102年10月間
    至105年1月間陸續承作30筆TRF、遠匯等相關交易，然交易
    結果造成自訴人泓凱公司美金約863萬元之虧損。又被告羅
    少呈、劉芝泠、李婉慈等人於前開金融交易總約定書簽訂時
    ，為確認自訴人泓凱公司關於金融交易之內部授權，在自訴
    人泓凱公司實際上並未召開董事會之情形下，於102年10月3
    日及103年1月20日分別製作多份虛偽不實之董事(股東)會會
    議紀錄，並持之向日盛銀行授信業務部門辦理授信作業；被
    告王芝芳擔任日盛銀行之總經理，直接領導授信業務部門，
    就授信流程知之甚詳，卻仍指使被告羅少呈、劉芝泠及李婉
    慈私自偽造前開業務上文書，以完備TRF銷售之授信流程，
    核屬行使業務上登載不實文書之共同正犯。因認被告王芝芳
    、羅少呈、劉芝泠、李婉慈等人均涉犯刑法第342條第1項之
    背信罪嫌、第339條之4第1項第2款之加重詐欺罪嫌、第216
    條、第215條之行使業務上登載不實文書罪嫌。
　2.再者，依選擇權商品交易實務，向金融消費者兜售商品之國
    内銀行多半非選擇權之原始設計者，僅為中介機構，該等選
    擇權商品通常是來自國内或國外上手銀行，或是國外之母銀
    行。此時購買該等選擇權商品之中介銀行既係承受無限風險
    之槓桿方，通常會收取相應之權利金。而若中介銀行進一步
    將該等選擇權商品轉售給金融消費者時，金融消費者既為賣
    方，亦應享有收取權利金之權利，蓋此為其承受無限風險之
    代價。從而，基於一般金融交易慣例及誠實信用原則，中介
    銀行於 扣除相關行政及交易成本、利潤後，剩餘之權利金
    即應轉交金融消費者；而其與上手銀行或母行間之銷售利潤
    亦應於交易文件中揭露。被告王芝芳、羅少呈、劉芝泠、李
    婉慈等人明知日盛銀行販售之TRF商品另有向上手銀行收取
    相應之權利金，卻未將合理之數額轉交予自訴人泓凱公司，
    被告王芝芳並指使被告羅少呈、劉芝泠及李婉慈等人隱瞞權
    利金資訊，導致自訴人泓凱公司受有未取得合理權利金之損
    失，因認被告王芝芳、羅少呈、劉芝泠、李婉慈等人共同涉
    犯刑法第339條第2項之不作為詐欺罪嫌、同法第336條第1項
    業務侵占罪嫌云云。
㈢、自訴人全多有限公司（下稱全多公司）部分：
　1.被告王芝芳、蔡佩臻、曾建豪及曾子維等4人明知TRF商品屬
    於複雜性衍生性金融商品，具有獲利有限、風險無限特性之
    高風險，應善盡事前充分之告知義務，及應善盡KYC及KYP義
    務，應依客戶之實際需求及風險承受能力提供最適切之商品
    ，竟共同基於背信、詐欺之犯意聯絡，明知自訴人全多公司
    及其關係企業皆在海外設有公司及工廠，有以土地廠房抵押
    借款需求，仍為追求自己或日盛銀行之銷售業績，利用自訴
    人全多公司不具金融專業，在未告知交易風險、未善盡善良
    管理人注意義務，且多有違反金融法規與自律規範之情況下
    ，違背職務向自訴人全多公司推銷TRF商品，向自訴人全多
    公司宣稱人民幣緩升，匯率可以升破六，穩賺不賠等語，建
    議自訴人全多公司可以將公司貸款業務，從台中銀行轉給日
    盛銀行承做，鼓吹自訴人全多公司同時申購複雜性高風險之
    TRF商品，被告蔡佩臻、曾建豪及曾子維等人並聲稱可協助
    自訴人全多公司以申請信用額度的方式同時承作TRF商品、
    可以替自訴人全多公司爭取更好的借款利率條件，亦誆稱TR
    F商品是控制匯率波動、減少匯兌損失，可以作為自訴人全
    多公司之匯率避險工具之用，並且不實填寫KYC表格，並依
    此虛構不實之資訊辦理TRF商品購買程序，使自訴人全多公
    司得以承作TRF交易。自訴人全多公司因信賴銀行專業人員
    推薦，於104年6月8日簽署金融交易總約定書、授信合約書
    ，以及額度說明書，並於同年7月14日承作1筆TRF交易，然
    交易結果造成自訴人全多公司美金約117.2萬元之虧損。又
    被告蔡佩臻、曾建豪及曾子維等人於前開金融交易總約定書
    簽訂時，為確認自訴人全多公司關於金融交易之內部授權，
    在自訴人全多公司不知情之情形下，於104年間，由被告蔡
    佩臻、曾建豪及曾子維事先擬定董事(股東)會會議紀錄内容
    ，並將該文件與其他數份融資對保合約一併帶至自訴人全多
    公司蓋印，實際上自訴人全多公司並未召開董事(股東)會會
    議。被告蔡佩臻、曾建豪及曾子維於製作前開虛偽不實之董
    事(股東)會議紀錄後，持之向日盛銀行授信業務部門辦理授
    信作業；被告王芝芳擔任日盛銀行之總經理，直接領導授信
    業務部門，就授信流程知之甚詳，卻仍指使被告蔡佩臻、曾
    建豪及曾子維私自偽造前開業務上文書，以完備TRF銷售之
    授信流程，核屬行使業務上登載不實文書之共同正犯。因認
    被告王芝芳、蔡佩臻、曾建豪及曾子維等人均涉犯刑法第34
    2條第1項之背信罪嫌、第339條之4第1項第2款之加重詐欺罪
    嫌、第216條、第215條之行使業務上登載不實文書罪嫌。
　2.再者，依選擇權商品交易實務，向金融消費者兜售商品之國
    内銀行多半非選擇權之原始設計者，僅為中介機構，該等選
    擇權商品通常是來自國内或國外上手銀行，或是國外之母銀
    行。此時購買該等選擇權商品之中介銀行既係承受無限風險
    之槓桿方，通常會收取相應之權利金。而若中介銀行進一步
    將該等選擇權商品轉售給金融消費者時，金融消費者既為賣
    方，亦應享有收取權利金之權利，蓋此為其承受無限風險之
    代價。從而，基於一般金融交易慣例及誠實信用原則，中介
    銀行於 扣除相關行政及交易成本、利潤後，剩餘之權利金
    即應轉交金融消費者；而其與上手銀行或母行間之銷售利潤
    亦應於交易文件中揭露。被告王芝芳、蔡佩臻、曾建豪及曾
    子維等人明知日盛銀行販售之TRF商品另有向上手銀行收取
    相應之權利金，卻未將合理之數額轉交予自訴人全多公司，
    被告王芝芳並指使被告蔡佩臻、曾建豪及曾子維等人隱瞞權
    利金資訊，甚至事後多次拒絕提供日盛銀行與上手銀行之權
    利金相關資訊，導致自訴人全多公司受有未取得合理權利金
    之損失，因認被告王芝芳、蔡佩臻、曾建豪及曾子維等人共
    同涉犯刑法第339條第2項之不作為詐欺罪嫌、同法第336條
    第1項之業務侵占罪嫌云云。
二、犯罪事實應依證據認定之，無證據不得認定犯罪事實；不能
    證明被告犯罪者，應諭知無罪之判決；刑事訴訟法第154條
    第2項、第301條第1項分別定有明文。又檢察官對於起訴之
    犯罪事實，應負提出證據及說服之實質舉證責任。倘其所提
    出之證據，不足為被告有罪之積極證明，或其指出證明之方
    法，無從說服法院以形成被告有罪之心證者，基於無罪推定
    之原則，應為被告無罪判決之諭知。上開關於檢察官應負實
    質舉證責任之規定，於自訴程序之自訴人同有適用（最高法
    院91年度第4次刑事庭會議決議意旨參照）。
三、自訴意旨認被告等人涉犯刑法第216條、第215條之行使業務上登載不實文書罪嫌、第339條第2項之詐欺罪嫌、第339條之4第1項第2款之加重詐欺罪嫌、第336條第1項之業務侵占罪嫌、第342條第1項之背信罪嫌，無非係以自訴人等與日盛銀行間關於TRF交易相關之往來電子郵件、自訴人等與日盛銀行間之金融交易總約定書、選擇權交易確認書、日盛銀行法人客戶資料表、自訴人等董事(股東)會會議紀錄等證據為其主要論據。
四、訊據被告等人均堅詞否認有何自訴人等前述犯行，並分別辯
    稱如下：
㈠、被告王芝芳辯稱：
　1.被告王芝芳雖時任日盛銀行總經理，但根本不認識自訴人等
     ，更不曾與自訴人等實際接觸過，且日盛銀行業務分工係
    採分層決策模式，被告王芝芳實不可能執行拜訪自訴人等公
    司、說明產品、告知風險、簽約、執行交易等第一線工作，
    亦不可能親自參與監督每一金融商品之推廣及銷售。自訴人
    等所述關於被告王芝芳涉案之情節，顯然均屬憑空臆測而全
    無證據，自非可採。
　2.關於自訴人等與日盛銀行之TRF交易，在自訴人等與日盛銀
    行之交易確認書中，均已載明交易條件及風險揭露與告知，
    且皆經自訴人等公司用印確認。又在自訴人等與日盛銀行承
    作TRF交易前，自訴人等已與多家銀行承作多筆相同或類似
    交易，可證自訴人等均清楚且可預見TRF商品相關獲利及風
    險。是自訴人等均係在知悉所承作金融商品内容暨評估可能
    存在之風險後所為參與投資之決定，應均係源其本身於商場
    及投資經驗評估而來，故自訴人等指述被告王芝芳涉犯詐欺
    罪嫌，均無所憑依。
　3.關於自訴人等指述被告王芝芳隱瞞權利金資訊，侵占應歸屬
    自訴人等之高額權利金部分，權利金持有人係日盛銀行，而
    非被告王芝芳，此已與刑法業務侵占罪構成要件不符，自無
    該當刑法業務侵占罪之餘地。再者，日盛銀行並無違反與自
    訴人等間之契約義務，即均已依約給付自訴人等權利金。日
    盛銀行與上手銀行間雖有契約及權利金約定，但跟日盛銀行
    與自訴人等間之契約及權利金約定，乃彼此獨立，自訴人等
    既非日盛銀行與上手銀行間契約及權利金約定之契約當事人
    ，自訴人等當然無從就該契約或權利金為任何主張。
　4.再系爭TRF商品為選擇權交易，屬於買賣性質，契約當事人
    之間並無委任關係，況且被告王芝芳係受僱於日盛銀行，係
    為日盛銀行的利益而工作，並無受自訴人委任處理事務之情
    形，自與背信罪「違背委任義務」之前提不符。
　5.關於自訴人等指述被告王芝芳指示被告羅少呈、劉芝泠、李
    婉慈、蔡佩臻、曾建豪、曾子維不實填載KYC表格及行使偽
    造之董事會會議紀錄云云，然自訴人等均未舉證被告王芝芳
    有何指示被告羅少呈、劉芝泠、李婉慈、蔡佩臻、曾建豪、
    曾子維之情事，純屬自訴人等主觀臆測，並非事實。且查KY
    C表格既係應由自訴人等主動依其過往經驗據實說明並進行
    勾選，自應認該等KYC表格欄位之填載，非屬被告羅少呈、
    劉芝泠、李婉慈、蔡佩臻、曾建豪、曾子維對該部分有權製
    作之文書，而非其之業務上文書甚明，自無從成立業務登載
    不實罪嫌。又自訴人等之董事會會議紀錄，均蓋有自訴人等
    公司及負責人印章，可知均係在自訴人等知情且同意下用印
    完成。故自訴人等所指稱關於被告羅少呈、劉芝泠、李婉慈
    、蔡佩臻、曾建豪、曾子維行使偽造董事會會議紀錄云云，
    已與事實不符，所謂被告王芝芳指使其他被告為之乙節，尤
    屬憑空臆測而無證據，殊無可採等語。
㈡、被告羅少呈、劉芝泠、李婉慈、蔡佩臻、曾建豪、曾子維辯
    稱：
　1.被告李婉慈及劉芝泠前為日盛銀行内湖分行之主管及業務人
    員（RM)，被告蔡佩臻及曾建豪為日盛銀行北台中分行之前
    主管及業務人員（RM)，被告羅少呈及曾子維為日盛銀行金
    融商品行銷部之交易員，均係受日盛銀行之委任或僱用處理
    日盛銀行事務之人，而非受自訴人等之委任處理自訴人等之
    事務，則被告羅少呈、劉芝泠、李婉慈、蔡佩臻、曾建豪、
    曾子維等人自無成立背信罪之餘地。
　2.關於自訴人等指述被告羅少呈、劉芝泠、李婉慈、蔡佩臻、
    曾建豪、曾子維等人隱瞞權利金資訊，侵占應歸屬自訴人等
    之高額權利金部分，自訴人等與日盛銀行承作TRF交易取得
    之期初權利金數額，均係依雙方承作交易當下約定之數額，
    由日盛銀行如數給付，自訴人等未提出任何證據證明日盛銀
    行有未依約給付或短付權利金之情事，且系爭TRF交易之契
    約當事人為日盛銀行與自訴人等，被告羅少呈、劉芝泠、李
    婉慈、蔡佩臻、曾建豪、曾子維等人既非契約當事人，又何
    來有短付或未付權利金之事，自訴人等未舉證證明有任何一
    筆權利金係由被告羅少呈、劉芝泠、李婉慈、蔡佩臻、曾建
    豪、曾子維等人易持有為所有之狀態，即逕為主張被告羅少
    呈、劉芝泠、李婉慈、蔡佩臻、曾建豪、曾子維等人涉犯侵
    占罪嫌，實屬誣指。
　3.自訴人等未舉證被告羅少呈、劉芝泠、李婉慈、蔡佩臻、曾
    建豪、曾子維等人有如何隱瞞風險及施行詐術使自訴人等承
    作TRF交易，且自訴人等於承作系爭TRF交易時，並未交付金
    錢予被告或日盛銀行，如何構成刑法第339條第2項之以詐術
    取得財產上利益之情事，自訴人等主張被告羅少呈、劉芝泠
    、李婉慈、蔡佩臻、曾建豪、曾子維等人涉犯刑法第339條
    第2項之詐欺得利罪嫌云云，實屬無據。
　4.關於自訴人等指述被告羅少呈、劉芝泠、李婉慈、蔡佩臻、
    曾建豪、曾子維等人有製作不實董事(股東)會決議及登載不
    實事項於KYC表格部分，自訴人等董事(股東)會會議紀錄為
    客戶與日盛銀行從事衍生性商品交易前，為確認其内部授權
    範圍足以涵蓋合約及交易之範圍，由日盛銀行提供董事(股
    東)會會議紀錄範本供其參考，以避免因授權範圍不完整或
    不符銀行要求而延宕相關交易之進行，該董事(股東)會會議
    紀錄雖係由日盛銀行提供範本，惟其内容僅供客戶參考之用
    ，仍由自訴人等自行決定如何召開及提供董事(股東)會會議
    紀錄，故董事(股東)會會議紀錄非被告業務上製作之文書，
    自無構成刑法第216條、第215條之行使業務上登載不實文書
    罪嫌之可能。另日盛銀行於自訴人等申請交易授信額度 據
    以承作TRF交易前，於暸解客戶程序中，均係由自訴人等之
    有權交易人員或負責人自行填載KYC表格内容，並簽署確認
    ，該文件既非被告羅少呈、劉芝泠、李婉慈、蔡佩臻、曾建
    豪、曾子維等人填載，自無自訴人等指述被告羅少呈、劉芝
    泠、李婉慈、蔡佩臻、曾建豪、曾子維等有明知為不實事項
    仍予填載之情形，自訴人等主張被告羅少呈、劉芝泠、李婉
    慈、蔡佩臻、曾建豪、曾子維等人涉犯刑法第216條、第215
    條之行使業務上登載不實文書罪嫌，顯屬無稽等語。
五、經查：
㈠、被告王芝芳自98年7月25日至110年5月19日間擔任日盛銀行總
    經理職務，被告羅少呈於日盛銀行財務投資處金融商品行銷
    部擔任業務襄理、被告曾子維於日盛銀行財務投資處擔任金
    融行銷人員、被告劉芝泠於日盛銀行内湖分行擔任企業金融
    業務副理、被告李婉慈於日盛銀行内湖分行擔任經理、被告
    蔡佩臻於日盛銀行北台中分行擔任協理、被告曾建豪於日盛
    銀行北台中分行擔任客戶關係經理。自訴人等分別於前開自
    訴意旨㈠㈡㈢所述之日期，與日盛銀行簽立金融交易總約定書
    ，嗣向日盛銀行承購本案TRF商品，自訴人等並均簽回交易
    確認書等情，有被告等人於本院審理中之陳述（見本院卷5
    第112至113、125、131、137、145頁）、被告羅少呈、劉芝
    泠及李婉慈在日盛銀行任職之名片（見本院卷1第323頁)、
    本案金融交易總約定書（見本院卷1第325至332頁，本院卷2
    第641至671頁，本院卷3第1019至1045頁）、本案TRF商品之
    交易確認書（見本院卷1第381至392頁，本院卷2第783至913
    頁，本院卷3第1053至1054頁）附卷可憑，此部分事實，首
    堪認定。
㈡、被告等人無自訴人等指訴之背信犯行：
　1.刑法第342條之背信罪，以行為人為他人處理事務，意圖為
    自己或第三人不法之利益，或損害本人之利益，而為違背其
    任務之行為，致生損害於本人之財產或其他利益，為其構成
    要件。所謂「為他人處理事務」，係指「受本人委任，而為
    其處理事務」而言，亦即行為人所處理之事務，必須具有「
    他屬性」，如係屬於自己之事務或工作行為，並非為他人處
    理事務，即無由構成背信罪。準此，行為人受本人委任，且
    為本人處理事務過程中之違背任務行為，方有「背信」可言
    ，倘行為人無受本人委任之事實，即無成立背信罪之餘地。
    是以，背信罪之行為人基於內部受任關係，負有為本人之最
    大利益而對外行事之義務，苟行為人與本人各基於追求自我
    最大利益之對向關係時，諸如買賣契約之出賣人、買受人，
    在交易過程中縱有違反契約、誠實信用原則，亦非屬背信罪
    範疇。
　2.所謂TRF，為以選擇權（Option）組合而成之衍生性金融商
    品，客戶與銀行交易時，同時賣出選擇權及買入選擇權。客
    戶選擇買入選擇權時，須支付權利金，但最大損失則為所支
    付之權利金，而可收取之獲利無限。反之，客戶亦可選擇賣
    出選擇權，此時選擇權賣方可收取1筆權利金，但當市場走
    勢不利時，則需承擔損失無上限風險。此外，在選擇權之架
    構中，客戶亦可要求設定獲利／損失上限或各式量身訂製之
    條件。客戶與銀行為TRF交易時，須先約定名目本金、契約
    期間及未來每期比價（Fixing）之價位等交易條件，並於每
    次比價日決定收付之金額，若一方獲利累積達約定條件時，
    即可提前結束契約獲利出場。倘獲利未達此事先約定之條件
    ，即依契約所訂比價條件繼續執行直到契約期間結束，又客
    戶亦可不待契約到期，隨時依市價選擇提前平倉出場。故TR
    F交易條件係由客戶依據其個別需求、風險承受能力及對市
    場未來走勢之看法，自由選擇TRF方向，同時依其偏好選擇
    契約天期、履約價格及名目本金等條件，因此TRF不同於集
    中市場標準化契約商品，幾全為量身訂製之店頭衍生性金融
    商品等節，為本院職務上知悉之事項。故在自訴人等和日盛
    銀行間的TRF交易，既屬外匯選擇權契約，則在特定價格及
    權利金多寡的約定過程，自訴人等與日盛銀行均係基於為自
    己利益，雙方實係居於對立地位，要難認日盛銀行有受自訴
    人等委任之情。況就本案TRF交易，縱有委任關係存在，亦
    僅存於契約當事人即日盛銀行與自訴人等間，當非存在於僅
    屬「日盛銀行履行輔助人」之被告等與自訴人等間，無論自
    訴人等所指日盛銀行未盡告知義務、善良管理人注意義務各
    節是否屬實，被告等人均不構成刑法第342條第1項之背信罪
    。
　3.自訴人等雖主張：
　　被告等人均為日盛銀行與自訴人等間關於TRF交易之履行輔
    助人，不論自契約上或是事實上之角度，被告等人於交易過
    程中受有自訴人等之委託，代為處理各項交易事務，並依市
    場狀況給予自訴人等交易建議，實際上受有自訴人等之高度
    信賴云云。然按債權債務之主體，以締結契約之當事人為準
    ，苟非締結契約之債務人，該契約債權人即不得基於契約對
    之請求履行債務。申言之，本於「債權相對性」、「契約相
    對性」之原則，除別有規定外，契約僅於特定人間發生法律
    上之效力。又關於本案TRF商品之交易事宜，縱有委任關係
    存在，亦係成立於契約當事人即日盛銀行與自訴人等間，被
    告等人僅屬日盛銀行之履行輔助人，已如前述。被告等人縱
    有推薦本案TRF商品、為日盛銀行與自訴人等聯繫、執行交
    易相關事宜之舉，亦係本於其等受僱於日盛銀行，從事與其
    等職務內容相關之自己事務或自己工作之行為，並非與自訴
    人等間具「事實上委任關係」，而受自訴人等所託為自訴人
    等處理事務，是自訴人等此部分主張，法律評價顯然錯誤，
    殊不可採。
㈢、被告等人無自訴人等指訴之詐欺犯行：
  1.刑法第339條第1項詐欺罪之成立，以意圖為自己或第三人不
    法所有，以詐術使人將本人或第三人之物交付為要件。所謂
    以詐術使人交付，必須被詐欺人因其詐術而陷於錯誤，若其
    所用方法，不能認為詐術，亦不致使人陷於錯誤，即不構成
    該罪。申言之，詐欺罪之成立，要以加害者有不法得財或得
    利之意思而實施詐欺行為，被害者因此行為，致表意有所錯
    誤而為財產上處分，受有損害，且加害者所用行為，堪認為
    詐術者，始足當之。若行為人非自始基於不法得財或得利之
    意圖，客觀上無施用詐術之行為、或並無損害發生、或者所
    受損害，非由欺罔行為陷於錯誤所致，均不得遽以詐欺罪相
    繩。
　2.自訴人等雖主張：被告等人為追求銷售業績，向自訴人等推
    銷本案TRF商品，致自訴人等陷於錯誤而承購，交易結果造
    成自訴人等鉅額虧損，被告等人顯涉加重詐欺罪嫌云云。然
    ：
　⑴投資有賺有賠，本具一定風險，為公眾周知之事，投資交易
    獲利與否涉及各項風險因素，投資人當應自行承擔，尤以進
    行高槓桿、高風險投資之際，投資人既以小額之本金、權利
    金追求鉅額利潤，即應承擔發生高額損失之可能，此亦為一
    般人參與私經濟行為所應承擔之不確定性或交易風險。本案
    TRF商品為衍生性金融商品，本質上屬高槓桿、高風險之投
    資，交易結果本有發生鉅額虧損之可能，殊不得僅以投資人
    之投資結果發生損失，即反指交易相對人或所屬職員有詐欺
    之行為。
　⑵經查，本案TRF商品均各由自訴人等簽回交易確認書（見本院
    卷1第381至392頁、本院卷2第783至913頁、本院卷3第1053
    至1054頁），該等交易確認書亦均詳載相關交易條件，且亦
    均附有風險預告書，足認自訴人等均於承購本案各筆TRF商
    品前，業經詳細確認相關投資交易內容，始行承買本案TRF
    商品，自難認被告等人有何施用詐術，致自訴人等陷於錯誤
    之情形。又自訴人等承購本案TRF商品後發生虧損，均係因
    本案TRF交易結算後之結果，尚難遽認係因受詐欺所致，亦
    即，無從證明該損害與被告等人施用詐術、自訴人等陷於錯
    誤間有相當因果關係。
　⑶次查，依自訴人等承購本案各筆TRF商品前，被告羅少呈及訴
    外人林季璟（即被告羅少呈該等業務之前手）、被告曾子維
    等人均有提供情境分析或產品說明書暨風險預告書，產品說
    明書暨風險預告書中即有提及：「貴客戶所承作之商品有賣
    出買權及或賣出遠期合約之成分，其最壞的情形下，損失可
    能無限大；貴客戶應注意投資本商品並非存款亦非保證本金
    無損之金融商品，貴客戶在進行交易前，應瞭解其特性與風
    險，自行判斷是否有能力承擔包括但不限於下述各項投資風
    險：1.最大可能損失風險：貴客戶承作之商品若涉及賣出選
    擇權，最大可能損失金額為無限大；若涉及買入選擇權，最
    大可能損失為全部之權利金。如商品為具有乘數條款之組合
    式交易，當市場價格不利於客戶交易時，交易損失將因具有
    乘數效果而擴大；2.市場風險(內容略)；3.流動性風險(內
    容略)；4.提前平倉風險、再投資風險(內容略)；5.信用風
    險(內容略)；6.匯兌風險(內容略)；7.稅賦風險(內容略)；
    8.連結標的風險(內容略)；9.國家風險(內容略)；10.擔保
    品提供之義務(內容略)；客戶聲明載稱『本人已仔細審閱本
    「產品說明書暨風險預告書」，在日盛銀行指派專人解說後
    ，已充分瞭解其意涵及各類風險，並同意接受本產品之相關
    交易條件及完全承擔投資風險。本人同意於完全了解交易風
    險後，始以約定方式(含口頭或書面方式)向貴行提出交易請
    求，一旦交易確立，所有損益由本人完全承擔。本人絕不以
    對風險認知不足或其他類似理由而要求貴行負擔任何責任。
    』」等語（見本院卷1第349至375頁、本院卷2第673至776頁
    、本院卷3第1047至1051頁）。而依自訴人等所簽回之交易
    確認書，亦均詳載相關交易條件，且載明「本行並非貴客戶
    之顧問或代理人。本說明書係針對貴客戶進行該項交易之條
    件及所涉風險為說明或解釋。貴客戶於進行任何交易前，應
    在不依賴本行及本行關係企業之前提下，自行判斷與本交易
    有關之經濟上之風險及優點，以及其相關之法律、税務、會
    計之定性及效果」等語及各風險預告事項（見本院卷1第381
    至392頁、本院卷2第783至913頁、本院卷3第1053至1054頁
    ），此見自訴人等於承購本案各筆TRF商品前，就投資之標
    的、內容、方式等投資相關之主、客觀情事已自行評估，並
    就攸關投資獲利或風險承擔之事項搜集相關資訊，作為其判
    斷之參考。則自訴人等主張：被告等人於交易前未善盡告知
    義務、隱瞞重要交易風險云云，顯與客觀事實不符，並不可
    採。
　⑷況遍觀全卷卷證資料，自訴人等除上開指訴外，就「被告等人如何對自訴人等施用何等詐術」、「以何等方式致自訴人等陷於錯誤」、「本案TRF商品投資失利之結果與被告等人施用詐術、自訴人等陷於錯誤間有何相當因果關係」等節，均未提出確實可供認定證明前開事實之事證，在無其他積極證據足認被告等人於日盛銀行與自訴人等投資交易關係發生時，自始即有不法所有之意圖而施行詐術，尚無從僅因最終自訴人等投資失利結果，遽認被告等人有詐欺自訴人等之犯行。
㈣、被告等人無自訴人等指訴之行使業務登載不實文書犯行：
　1.刑法第215條所謂業務上作成之文書，係指從事業務之人，
    本於業務上作成之文書者而言；必該文書之作成與其業務有
    密切關係，非執行業務即不能作成該文書者，始屬之；所謂
    業務上登載不實之文書，乃指基於業務關係，明知為不實之
    事項，而登載於其等業務上作成之文書而言。
　2.關於自訴人等指述被告等人製作不實董事(股東)會會議紀錄
    部分，自訴人等僅敘明：前開會議紀錄係由被告等人事先擬
    定，並帶至自訴人等之公司蓋印完成，實際上並未召開董事
    會會議，相關人員亦未簽名云云。惟自訴人等欲與日盛銀行
    進行衍生性金融商品交易時，自訴人等之董事會會議紀錄為
    日盛銀行須徵提之徵信文件，此自日盛銀行金融交易總約定
    書所附之附件一（見本院卷1第333頁，本院卷2第649頁，本
    院卷3第1027頁）可稽。參考被告劉芝泠及李婉慈均於本院
    審理中陳稱：我們會提供一個董事會會議紀錄參考的版本，
    客戶就字句上面可以自己修改，客戶自己蓋章後再提供給我
    們等語（見本院卷5第123頁），且上開董事會會議紀錄既均
    經自訴人等用印，可徵該等董事會會議紀錄均已經自訴人等
    確認無訛。又自訴人愛旺公司董事會會議紀錄內容載明「本
    公司因業務需求，授權董事長張燦能代表本公司向日盛銀行
    辦理金融及衍生性金融產品交易業務之相關事宜」、自訴人
    泓凱公司董事會會議紀錄內容載明「本公司為營運所需，授
    權董事長張燦能代表本公司向日盛銀行辦理金融及衍生性金
    融產品交易業務之相關事宜」、自訴人全多公司董事會會議
    紀錄內容載明「本公司為營運所需，授權董事長全權代表本
    公司向日盛銀行辦理授信或其他業務之相關事宜」各節（見
    本院卷2第615、943頁、本院卷3第1147頁），足徵上開董事
    會會議紀錄雖原為日盛銀行所提供之空白制式文件，然由自
    訴人等用印出具日盛銀行後，已屬表彰自訴人等董事會內部
    授權從事金融交易之文書。該董事會會議紀錄既係自訴人等
    出具日盛銀行之文書，且被告等人均非自訴人等董事會記錄
    人員，該等文書自非被告等人任職日盛銀行所製作之「業務
    上文書」，實難認被告等人有何業務登載不實文書並執以行
    使之犯行。
　3.關於自訴人等指述被告等人不實填寫KYC表格部分，自訴人
    等亦僅敘明：被告等人不實填寫KYC表格云云。惟參諸被告
    劉芝泠於本院審理中陳稱：愛旺公司與泓凱公司的KYC表格
    ，都是該公司特助直接在我們面前勾選等語（本院卷5第119
    頁）、被告李婉慈於本院審理中陳稱：愛旺公司與泓凱公司
    的KYC表格，都是該公司林特助勾的，再由該公司負責人見
    簽等語（本院卷5第121頁），及被告蔡佩臻於本院審理中稱
    ：KYC表格由每一個客戶自己勾選他的風險，之後再做加減
    的總和，就是我們評估他的風險程度等語（本院卷5第130頁
    ），可徵KYC表格內容係由自訴人等之公司人員所填寫，而
    非被告等人所填寫，且觀諸自訴人等之KYC表格（本院卷2第
    607至608、939至942頁、本院卷3第1145至1146頁），均有
    自訴人等於「客戶簽章」欄用印及簽名，亦可徵該KYC表格
    之填寫內容，已經自訴人等確認無訛，亦難認被告等人有何
    業務登載不實文書並執以行使之犯行。　
㈤、被告等人無自訴人等指訴之不作為詐欺及業務侵占犯行：
　1.自訴人等與日盛銀行間之TRF商品相關契約，並無委任契約
    之適用，業如前述。故不論是自訴人等先與日盛銀行交易再
    由日盛銀行與上手銀行交易，或是日盛銀行先與上手銀行交
    易再由日盛銀行與自訴人等交易，均是日盛銀行基於為自己
    利益之地位而與自訴人等交易，並藉此等交易賺取價差，即
    令日盛銀行有結算及支付雙方間TRF盈虧之義務，亦不能因
    此而認日盛銀行有依雙方間之TRF契約將其自上手銀行所收
    取之權利金轉交自訴人等之義務。
　2.自訴人等雖然指稱日盛銀行有將TRF上手銀行所給付的權利
    金交予自訴人等之義務，並舉中華民國銀行商業同業公會全
    國聯合會於106年7月7日所增訂之銀行辦理衍生性金融商品
    自律規範第25條之1為其依據，認日盛銀行有告知自上手銀
    行所收取利潤之義務。然中華民國銀行商業同業公會全國聯
    合會於106年7月7日所增訂之銀行辦理衍生性金融商品自律
    規範第25條之1，係本案相關102年10月3日、103年2月6日、
    103年9月4日、104年6月8日簽約日後所增訂，且自訴人等與
    日盛銀行於106年7月7日後並無繼續交易之事實。故自訴人
    等以該等自律規範推論日盛銀行及被告等人有告知日盛銀行
    收取若干權利金之義務，即難憑採。
　3.從而，本案無證據證明被告等人有告知自訴人等關於日盛銀
    行向上手銀行所收取利潤若干之義務，且無從認為日盛銀行
    有轉交上手銀行權利金予自訴人等之義務。則自訴人等以被
    告等人未告知日盛銀行可經由雙方間之TRF交易賺取若干利
    潤，及日盛銀行未支付雙方契約約定外之權利金，認被告等
    人涉犯不作為詐欺及業務侵占罪嫌，均不足採。　　　
六、綜上所述，本案自訴人等所舉之證據與指出之證明方法，均
    不足使本院確信被告7人有其各被訴之犯行，被告7人犯罪即
    屬不能證明，自應為被告7人無罪之諭知。
七、駁回調查證據之聲請部分：
㈠、按當事人、代理人、辯護人或輔佐人聲請調查之證據，法院
    認為不必要者，得以裁定駁回之；而與待證事實無重要關係
    者、待證事實已臻明瞭無再調查之必要者，應認為不必要，
    刑事訴訟法第163條之2第1項、第2項第2款、第3款定有明文
    。
㈡、自訴人等聲請命日盛銀行提出與自訴人等公司相關之上手銀
    行TRF合約及收受權利金相關資料，及聲請傳訊專家證人張
    晉源，欲證被告等人有無隱匿日盛銀行與上手銀行交易之權
    利金資訊或侵占合理權利金等語。惟查，被告等人並無告知
    自訴人等關於日盛銀行向上手銀行所收取利潤若干之義務，
    且無從認為日盛銀行有轉交上手銀行權利金予自訴人等之義
    務，業如前述，故自訴人此部分證據調查之聲請，無再調查
    之必要。
㈢、自訴人等聲請調查金管會105年9月12日金管銀控字第1056000
    3709號函，及106年6月1日金管銀控字第10660002229號函之
    處分卷宗，以證明被告等人銷售TRF商品時確有違反銀行法
    相關法令之情形，與背信罪嫌之成立有關云云（見本院卷1
    第80至81頁）。然上開金管會處分對象為日盛銀行，而非被
    告等人，尚難據此認定被告等人是否有自訴人等指述之犯行
    。且被告等人與自訴人等間無委任關係存在，已如前述，無
    論自訴人等此部分主張之待證事實是否屬實，均無足影響本
    案關於背信罪嫌之認定結果，是自訴人等此部分證據調查之
    聲請，無再調查之必要。
㈣、自訴人等聲請傳訊證人林品雅、邱太賢，欲證明被告等人未
    盡告知義務、刻意隱瞞TRF商品交易風險、隱匿權利金資訊
    、填寫虛偽不實之KYC表格，及製作虛偽不實自訴人愛旺公
    司之董事會會議紀錄。惟查，被告等人於本案TRF商品交易
    前均有提供情境分析或產品說明書暨風險預告書，且均各由
    自訴人等簽回交易確認書；又被告等人並無告知自訴人等關
    於日盛銀行向上手銀行所收取利潤若干之義務；另自訴人等
    公司之董事會會議紀錄係自訴人等出具日盛銀行之文書，該
    等文書自非被告等人任職日盛銀行所製作之「業務上文書」
    ，且自訴人等公司之董事會會議紀錄，均經自訴人等用印後
    確認無訛；再自訴人等之KYC表格，均有自訴人等於「客戶
    簽章」欄用印及簽名，亦可徵該KYC表格之填寫內容，已經
    自訴人等確認無訛，均如前述，故被告等人並無未盡告知義
    務、刻意隱瞞TRF商品交易風險、隱匿權利金資訊、填寫虛
    偽不實之KYC表格，及製作虛偽不實自訴人愛旺公司之董事
    會會議紀錄之行為，已堪認定。是此部分待證事實已臻明瞭
    而無再調查必要。
㈤、自訴人等聲請向日盛銀行函詢其依銀行辦理衍生性金融商品
    業務應注意事項、銀行辦理衍生性金融商品自律規範、銀行
    辦理衍生性金融商品内部作業制度及程序管理辦法等建立内
    部作業準則、作業規則等内部規定，及向日盛銀行函詢被告
    等人103年至105年間領取之薪資及酬金數額，以及薪酬之詳
    細計算方式，並請日盛銀行提供内部之業務人員酬金制度規
    範，欲證被告等人有無可能因TRF商品之成交而受有高額薪
    酬利益，而牽涉被告等人有無涉犯詐欺、背信等罪嫌之動機
    等語。惟查，被告等人於本案TRF商品交易前均有提供情境
    分析或產品說明書暨風險預告書，且均各由自訴人等簽回交
    易確認書；又被告等人與自訴人等間無委任關係存在，已如
    前述，無論自訴人等此部分主張之待證事實是否屬實，均無
    足影響本案關於詐欺、背信罪嫌之認定結果，是自訴人等此
    部分證據調查之聲請，無再調查之必要。
據上論斷，應依刑事訴訟法第343條、第301條第1項，判決如主
文。
中　　華　　民　　國　　111 　年　　10　　月　　27　　日
　　　　　　　　　刑事第十八庭審判長法　官  吳承學
　　　　　　　　　                  法  官　廖晉賦
　　　　　　　　　                  法  官  趙耘寧
以上正本證明與原本無異。
如不服本判決應於收受送達後20日內向本院提出上訴書狀，並應
敘述具體理由；其未敘述上訴理由者，應於上訴期間屆滿後20日
內向本院補提理由書（均須按他造當事人之人數附繕本）「切勿
逕送上級法院」。因疫情而遲誤不變期間，得向法院聲請回復原
狀。
                                    書記官  林文達
中　　華　　民　　國　　111 　年　　10　　月　　27　　日